【裁判字號】    99,交抗,1659
【裁判日期】    990820
【裁判案由】    違反道路交通管理處罰條例
【裁判全文】
臺灣高等法院交通事件裁定            99年度交抗字第1659號
抗  告  人
即受處分人  甲○○
上列抗告人即受處分人因違反道路交通管理處罰條例案件，不服
臺灣板橋地方法院所為中華民國99年6月30日99年度交聲字第103
1號裁定（原處分案號：彰監四字第裁64－CG0000000號），提起
抗告，本院裁定如下：
    主    文
抗告駁回。
    理    由
一、按汽車行駛快速公路，應依速限標誌指示，高速公路及快速
    公路交通管制規則第5條第1項前段定有明文。次按汽車駕駛
    人，駕駛汽車行車速度，超過規定之最高時速60公里以上者
    ，處新臺幣（下同）6千元以上，2 萬4千元以下罰鍰，並當
    場禁止其駕駛：又汽車駕駛人違反第43條規定之情形者，記
    違規點數3 點，並應接受道路交通安全講習，道路交通管理
    處罰條例第43條第1項第2款、第63條第1項第3款及第24條第
    1項第3款亦分別定有明文。
二、原裁定意旨略以：抗告人即受處分人甲○○駕駛其所有之車
    號9229－HF號自用一般小客車，於民國98 年10月31日上午9
    時25分許，於臺64線15.6公里處，該處速限為80公里，竟以
    149公里之時速超速69 公里行駛，為設置路旁之雷達測速照
    相儀器以拍照之方式取證，嗣於98年11月12日由原舉發機關
    臺北縣政府警察局交通大隊員警，逕行掣單舉發，受處分人
    於應到案日期98年12月12日前向原處分機關交通部公路總局
    臺中區監理所彰化監理站提出申訴，經原處分機關請原舉發
    機關調查結果，仍認受處分人所有之該部汽車有於前揭路段
    超速行駛行為，原處分機關乃分別依道路交通管理處罰條例
    第43條第1項第2款、第63條第1項第3款及第24條第1項第3款
    ，以受處分人所有該部車號汽車超過規定之最高時速60公里
    以上未滿80公里行駛，於99年1月15日以彰監四字第裁字第6
    4－CG0000000號裁決裁處受處分人8千元罰鍰、記違規點數3
    點，並應接受道路交通安全講習。受處分人不服以該違規路
    段在500公尺及300公尺前並未設置「前有測速照相」告示標
    誌；另本件舉發使用之雷達測速照相儀器可能數十年來皆未
    受檢定，請提出該儀器檢定通過之證明，以資證明測速照相
    儀器正常，違規舉發正確無誤；又固定式測速儀器本應容許
    有「寬限值」，若扣除寬限值，其則可能超速低於60公里，
    而應僅須繳納40公里以上未滿60公里之罰鍰等為由聲明異議
    ，經原審調查後仍認受處分人確有「於上揭時、地，超過規
    定之最高時速60公里以上未滿80公里之違規駕駛行為」之違
    規事實，而駁回其異議之聲明。
三、抗告意旨略以：受處分人於15.6公里處被取締，因其行經該
    路段時均對這些標誌無任何印象，故於99年7 月16日實地查
    證，該路段在14.8公里處（前800 公尺)、15. 1公里處（前
    500公尺)設有「減速慢行」告示牌，僅在15.3公里處（前30
    0 公尺）才設有「前有測速照相」之告示牌，此路段屬「交
    通陷阱區」，故取締超速應在500 公尺前設立「前有測速照
    相」之告示牌，以免行經該路段稍不注意，便有超速之可能
    ，且上揭標誌是否係於其違規前（即98年10月30日）即已設
    置完成，原審應予以調查並附上告示牌設置日期及照片等相
    關資料佐證，且測速器之合格檢定書亦應一併成為裁定書之
    附件，以昭信服；其當日係帶著全家出門，豈可能罔顧全家
    安全危險駕駛，又依寬限值之規定，其當日應僅超過速限值
    之57或56公里，應以超速40公里以尚未滿60公里之規定處罰
    ，故應予撤銷原裁定提起抗告等語。
四、經查：
(一)受處分人駕駛其所有之車牌9229－HF號自用一般小客車，於
    98年10 月31日上午9時25分許，行經臺64線15.6公里處，因
    行速149公里（速限80 公里），超速69公里而未滿80公里，
    由該處設置之雷達自動照相設備測速並拍照採證後，經警以
    有前述違規行為而逕行舉發之情事，有臺北縣政府警察交通
    大隊北縣警交大字第CG0000000 號舉發通知單、原處分機關
    之彰監四字第裁64－CG0000000號決書，臺北縣警察局98 年
    12月28日北縣警交字第098019 2831號函各1份，暨違規採證
    照片1幀在卷可稽（見彰化地院卷第8-9、16頁）。是受處分
    人所有之車牌9229－HF號自用一般小客車，經警以「行車速
    度，超過規定之最高時速超速69公里而未滿80公里」予以舉
    發之違規事實，堪予認定。
(二)又按汽車駕駛人行車速度超過規定之最高速限，經採用固定
    或非固定式科學儀器取得證據資料證明者，於一般道路需至
    少於100公尺，於高速公路、快速道路需至少於300公尺前明
    顯標示之，道路交通管理處罰條例第7條之2 第3項定有明文
    ，本件之測速照相處所前方約450公尺，即臺64線15公里150
    公尺處設有「前有測速照相」之告示牌一面，此有臺北縣政
    府警察局99年6月9日北縣警交字第0990086669號函及其所附
    之告示牌照片一張附卷可稽，上開告示牌之設置，不論形式
    或實質上觀之，用路人以未超過速限過多之駕駛速度，應可
    充分被告知前方有測速照相之設置，再徵以快速道路之速限
    以80 公里/小時為主，受處分人領有合格之駕駛執照，不可
    謂不知該路段之速限值，且臺64線快速道路筆直寬敞，該路
    段之速限標誌及「前有測速照相」之告示牌之設置又合乎常
    情及相關規定，已如前述，均足以促請駕駛人注意不得違規
    行駛。依前揭說明，抗告意旨稱該路段屬「交通陷阱區」，
    純屬個人臆測之詞，並無根據，不足採信。
(三)本件受處分人違規之行駛速度為149公里/小時，已超速達69
    公里之多，該測速儀器經檢定合格日期為97年12月15日、有
    效期限至98年12月31日，有臺北縣政府警察局99年6月9日北
    縣警交字第090086669號函所檢附之經濟部標準檢驗局97 年
    12月15日核發之雷達測速儀檢定合格證書一紙附卷可稽，可
    證前揭違規行為係於雷達測速儀有效期限內所攝，足認採證
    所使用雷射測速照相機之準確度應值信賴，容無測速錯誤之
    疑慮，是受處分人上揭超速駕駛之事應堪認定。
(四)次按行為人有駕駛汽車，行車速度超過規定之最高時速未逾
    10公里情形，而未嚴重危害交通安全、秩序或發生交通事故
    ，且情節輕微，以不舉發為適當者，交通勤務警察或依法令
    執行交通稽查任務人員得對其施以勸導，免予舉發，違反道
    路交通管理事件統一裁罰基準及處理細則第12條第1 項第11
    款各定有明文。考其立法目的，在避免機器操作誤差（包含
    測速照相機器本身之誤差、操作人員使用之誤差、超速車輛
    儀表板顯示之誤差等），於超速情節未嚴重危害交通安全等
    情形下，賦予交通警察得實施勸導代替舉發之行政裁量權，
    以杜爭議，故受處分人若無上開情形並無主張10公里寬限值
    之餘地，亦不容據此作為裁罰之基準。抗告意旨以寬限值作
    為超速計算之基準，顯係誤解法律規定及真意，其所辯並不
    可採。
五、綜上所述，本件受處分人於上揭時地駕駛車牌9229－HF號自
    用一般小客車，有「行車速度149公里（速限80 公里），超
    過規定之最高時速超速69公里而未滿80公里」之違規事由，
    堪予認定。原處分機關依據道路交通管理處罰條例第43條第
    1項第2款、第63條第1項第3款及第24條第1項第3款，以受處
    分人所有上開汽車超過規定之最高時速60公里以上未滿80公
    里行駛，裁處受處分人8千元罰鍰、記違規點數3點，並應接
    受道路交通安全講習，核無不當。原審法院調查後亦同此認
    定，而駁回其異議之聲明，認事用法並無違誤。受處分人猶
    執陳詞提起本件抗告，受處分人之辯解實無可採。是本件抗
    告為無理由，應駁回之。
據上論斷，依道路交通管理處罰條例第89條、道路交通案件處理
辦法第26條、刑事訴訟法第412條，裁定如主文。
中    華    民    國    99    年    8     月    20    日
                  刑事第五庭  審判長 法  官  高玉舜
                                     法  官  林洲富
                                     法  官  劉秉鑫
以上正本證明與原本無異。
不得再抗告。
                                     書記官  蔡宜蓁
中    華    民    國    99    年    8     月    23    日

司法院資訊處製作；財團法人民間司法改革基金會備份。
